【裁判字號】    89,上訴,2131
【裁判日期】    890809
【裁判案由】    廢棄物清理法
【裁判全文】
臺灣高等法院臺中分院刑事判決                  八十九年度上訴字第二一三一號
    上  訴  人
    即  被  告  丙○○
    上  訴  人
    即  被  告  丁○○
    上  訴  人
    即  被  告  甲○○
    上  訴  人
    即  被  告  戊○○
    上  訴  人
    即  被  告  己○○
    右五人共同
    選任辯護人  林世祿
右上訴人，因被告違反廢棄物清理法案件，不服臺灣彰化地方法院八十九年度訴字第
四六０號，中華民國八十九年八月九日第一審判決（起訴案號：臺灣彰化地方法院檢
察署八十九年度偵字第七五號），提起上訴，本院判決如左：
    主  文
上訴駁回。
    事  實
一、丙○○、丁○○、己○○、甲○○、戊○○與劉明宗（另由檢察官簽移台灣南投
    地方法院併案審理）及潘賜十（經原審判決有期徒刑一年三月）、翁宗永、林建
    森（上開二人，俟到案後經原審另行審結），均未依廢棄物清理法第二十條之規
    定領有廢棄物清除、處理許可證或核備文件，竟基於清除廢棄物之共同犯意，於
    民國（下同）八十八年十二月十四日晚間十九時、二十時許，由林建森自行或透
    過翁宗永聯絡，由丙○○駕駛車牌號碼ＭＸ─○八五號曳引車（靠行登記為建德
    貨運股份有限公司所有）、丁○○駕駛車牌號碼ＮＦ─八七八號曳引車（靠行登
    記為國昇交通股份有限公司所有）、己○○駕駛車牌號碼ＦＨ─一六三號曳引車
    、甲○○駕駛車牌號碼ＭＸ─○四三號曳引車（靠行登記為國源通運有限公司所
    有）、戊○○駕駛車牌號碼ＯＢ─七一三號曳引車（行車執照登記為緣豐交通有
    限公司），及潘賜十駕駛車牌號碼ＦＮ─八五三號曳引車、翁宗永亦駕駛車牌號
    碼ＦＮ─九二五號曳引車，各拖曳子車，在桃園縣新屋鄉某不詳住址之倉庫共載
    運七車廢紙，並依林建森之電話引導共同沿國道一號中山高速公路南下，欲將廢
    紙之廢棄物丟棄於彰化縣彰化市貓羅溪與烏溪交會處，而從事廢棄物之清除工作
    ，再依各車載運量不同向林建森領取新台幣（下同）數千元至一萬元不等代價，
    劉明宗則由林建森另行僱請於傾倒處擔任把風的工作。同年十二月十五日凌晨零
    時三十分許，前開車輛均抵達前開二溪交會處，尚未及丟棄廢紙，即為當地之守
    望相助隊發現報警當場查獲，並扣得丙○○等人所有前開曳引車七部（含子車）
    。林建森得知有異，另委請不知情之黃慶堂（經檢察官為不起訴處分確定）至前
    開處所以板車運載挖土機時，亦同時為警查扣該板車與挖土機各一部。
二、案經彰化縣警察局彰化分局報請臺灣彰化地方法院檢察署檢察官偵查起訴。
    理  由
一、訊據上訴人即被告（下稱被告）丙○○、丁○○、己○○、甲○○、戊○○五人
    ，均於原審及本院坦承未領有廢棄物清除、處理許可證或核備文件，於前開時地
    載運廢紙，由王田交流道下來後經人引導在彰化縣道路上被查獲之事實，惟否認
    有何違反廢棄物清理法之犯行，並均辯稱，係由翁宗永之聯絡而順道載運，翁宗
    永說是合法的紙，其等係專門載運砂石車，不知載運之內容為不合法之廢棄物，
    且該車輛更非專供犯罪所用，應不能宣告沒收云云。被告丙○○丁○○甲○○戊○○己○○五人之選任辯護人亦為被告等人辯稱目前無專用清除廢棄物之車輛，
    被告等人所駕駛車輛係受僱於合法廢棄物機構，自應認為合法，與環保署八十九
    年一月十五日八八環署廢字第八二九八三號函覆台灣彰化地方法院檢察署所稱之
    『如砂石車司機，其係兼以砂石車載運建築廢棄物，即為非法從事廢棄物之清除
    業務。又以貨車載運廢棄物之司機，其單純運載廢棄物之行為，即為非法清除廢
    棄物之行為』，該解釋上似乎是以砂石車司機自營之情形為限，而不包括本件受
    雇情形云云置辯。惟查：
(一)被告丙○○、丁○○、己○○、甲○○、戊○○五人與翁宗永、潘賜十受雇於林
    建森載運廢紙至前揭二溪交會處傾倒，但未及傾倒即為警查獲之情節，除據被告
    丙○○、丁○○、己○○、甲○○、戊○○五人於偵審中迭次供承不諱，互核所
    供情節相符外，核與同案被告翁宗永、潘賜十、劉明宗於警訊及偵查中供述相符
    。又查獲現場以前有被人多次傾倒廢棄物，當地有被挖洞，依常理判斷被告有要
    傾倒廢棄物傾向之情事，亦據證人即警員楊錫文、守望相助隊長張慶富於偵查中
    證稱屬實（參見偵查卷七五頁、九十頁），現場復有挖土機等扣案可佐，足見被
    告等人確有從事廢棄物清除行為之事實，至為明顯。被告等人自身均未領有廢棄
    物清除、處理許可證或核備文件，對林建森又咸稱未曾謀面，不知底蘊，且對於
    載運廢紙之倉庫又均陳稱不詳其址與公司名稱，對於傾倒之目的地又均證述不知
    ，況於查獲處係屬前揭二溪交會處，並非合法廢棄物之堆置處理場所，衡諸社會
    常情，被告等人若不知情所載係非法之廢棄物，儘可於王田交流道下來後，即再
    轉交其他車輛運至林建森等人指定之場所，何需於該交流道即由林建森等人帶領
    ，而於深夜前去上開二溪交會處，經人幸運查獲，若云被告等人不知係欲非法棄
    置，其誰能信，被告上開不知情之所辯，已難採信。
(二)被告選任辯護人上開辯護意旨所述，係以被告等人受雇於合法廢棄物業者為前提
    ，惟並未提出合法廢棄物處理業者雇用之實據，以供調查，僅空言被告等人主觀
    上相信同案被告翁宗永所稱合法云云，無犯罪故意，自與常情未符，難以採取，
    故該辯護意旨未足採取。被告選任辯護人再於本院請求函查環保署謂稱「若大貨
    車臨時受雇於合法廢棄物機構清理廢棄物，是否為合法清除廢棄物，即非自營」
    乙節，但被告等人無法提出其所稱合法廢棄物機構雇用之憑證，已如上述，則被
    告等人主觀認係合法受雇，自嫌無憑，即無再為上開函查之必要，附此敘明。此
    外，復有曳引車與子車扣案暨車輛相片在卷可憑，被告等人空口所辯不知情云云
    ，自難採信，是本件事證明確，被告五人上開犯行，均堪認定。且被告丙○○駕
    駛之ＭＸ─○八五號，建德公司雖提出行車執照等為證，主張該車係其所有，依
    「車輛買賣契約書」第四條所定，貸款未付清前，所有權屬於公司所有之約定，
    但行車執照係監理登記之憑證，不能為所有權歸屬之認定標準，被告丙○○於偵
    審中供稱該車係自己的車，靠行的云云在卷（參見偵查卷三九、九八頁，原審卷
    八十頁），可見該車輛應係被告所有非虛，則縱被告與該建德公司另簽有該契約
    ，該規範僅係雙方民事契約之權利義務規定，尚難依此即認該車輛即係該建德公
    司所有。
(三)又被告甲○○所駕駛之ＭＸ─○四三號車輛（另含子車Ｎ五─七一號），國源公
    司雖主張為該公司所有，被告甲○○只係受該公司雇用而占有該車，並據其提出
    行車執照為憑，但依被告甲○○於偵審中所供該車係其所有，靠行的云云（參見
    偵查卷三九、九八頁，原審卷八十頁），核與原審之靠行契約（參見原審卷一二
    九頁），至為相符，則該車係被告甲○○所有之情事，亦堪認定，選任辯護人於
    本院聲請向國源公司函查產權歸屬，核非必要，茲該二輛車且供犯罪所用之物，
    應得宣告沒收，是被告二人上開所辯，其選任辯護人以船隻等非專供犯罪所用之
    物，因而不能宣告沒收云云，均難採取。再者，被告丁○○駕駛之ＮＦ─八七八
    號，國昇公司提出行車執照等為證，主張依車輛買賣契約第四條之約定，該車未
    付清貸款前，所有權仍屬該公司所有，但被告丁○○於警訊時卻供稱該國昇公司
    負責人為何，其不知道等語，核與同案被告丙○○、甲○○二人於警訊時能明確
    供稱，明顯不合，且依該買賣契約所載（參見本院卷八二頁），買賣雙方之當事
    人與該國昇公司不同，該付款詳情，契約內復未載明，則該契約及行車執照之所
    載如屬實，尚不能推論該車輛為國昇公司所有之事實，是被告上開所辯，尚難採
    取。再者，被告戊○○於偵查中，就該ＯＢ─七一三號車輛，係其個人所有而靠
    行等情，供稱在卷，是該車為被告戊○○所有，亦堪認定，自無再向緣豐公司函
    查必要（參見本院卷七四頁），而被告己○○於警訊時就其駕駛之ＦＨ─一六三
    號車，係其個人所有經營並無公司行號等情供承至詳，該三輛車且供犯罪所用之
    物，自應得沒收之，均附此敘明。
二、核被告丙○○、丁○○、己○○、甲○○、戊○○五人所為，係違反廢棄物清理
    法第二十二條第二項第四款之未依同法第二十條規定領有廢棄物清除、處理許可
    證或核備文件，從事廢棄物之清除罪。被告五人與林建森、翁宗永、劉明宗、潘
    賜十有犯意之聯絡及行為之分擔，應論以共同正犯。原審經審理之結果，認被告
    五人罪證明確，因而適用廢棄物清理法第二十二條第二項第四款，刑法第十一條
    前段、第二十八條、第七十四條第一款、第二款、第三十八條第一項第二款等規
    定，並審酌被告五人犯罪之動機、目的、手段、所生之危害及犯罪後之態度等一
    切情狀，各量處有期徒刑一年二月，且認被告丙○○前因違反麻醉藥品管理條例
    案件，經台灣桃園地方法院判處有期徒刑五月，於八十二年七月二十八日執行完
    畢，五年以內未曾受有期徒刑以上刑之宣告，被告丁○○（另有七十六年恐嚇罪
    ，被判決有期徒刑四月緩刑三年確定）、己○○、甲○○與戊○○前均未曾受有
    期徒刑以上刑之宣告，有臺灣彰化地方法院檢察署刑案資料查註紀錄表及臺灣高
    等法院被告全國前案紀錄表在卷足稽，經此教訓，當知警惕而無再犯之虞，因認
    本件宣告之刑，以暫不執行為宜，併依法均宣告緩刑三年，以啟自新。又認扣案
    車牌號碼ＯＢ─七一三號，ＭＸ─○八五號，ＭＸ─○四三號，ＮＦ─八七八號
    ，ＦＨ─一六三號五部曳引車含所拖之子車，各係被告戊○○、丙○○、甲○○
    、丁○○、己○○五人所有，供犯罪所用，已據被告陳明，依刑法第三十八條第
    一項第二款，均宣告沒收。經核其認事用法，並無違誤，量刑亦屬允當，被告五
    人提起上訴，否認有上開犯行，核非可取，且被告認該車輛並非專供犯罪所用之
    物，不能宣告沒收，依上所述，亦嫌無憑，是被告之上訴為無理由，其上訴應予
    駁回。又被告甲○○受合法傳喚，無正當理由不到庭，爰不待其陳述逕行判決。
三、臺灣桃園地方法院檢察署移送併辦意旨（即該署八十九年偵字第一七八三二號）
    意旨略以被告甲○○以上開ＭＸ─○四三號車輛私行載運該廢棄紙，被警查獲，
    因認被告涉有背信罪嫌云云，固非無見，但按檢察官就犯罪事實一部起訴者，其
    效力及於全部，係指已起訴之部分及未起訴部分，均應構成犯罪，並具有牽連關
    係而言（參見最高法院三十七年特覆字第三七二二號判例意旨），茲依前所述，
    本件被告甲○○所駕駛上開車輛，確係被告所有而靠行於國源公司，則被告與國
    源公司是否存在所謂私任關係，即有可疑，是國源公司指稱其公司之司機甲○○
    如何背信乙節，是否可採，尚難證明，被告甲○○被指背信犯罪即難認定，此與
    被告所犯上開違反廢棄物清理法案件，自不生起訴效力及於全部之問題，該背信
    部分且經桃園地方法院判決公訴不受理，未經檢察官再起訴，則該併辦部分自應
    檢還檢察官依法處理，併此敘明。
據上論斷，應依刑事訴訟法第三百六十八條、第三百七十一條，判決如主文。
本案經檢察官乙○○到庭執行職務
中      華      民      國    八十九    年    十二    月      二十六    日
                              臺灣高等法院臺中分院刑事第二庭
                                      審判長法  官  羅  禮  政
                                            法  官  陳  欣  安
                                            法  官  蔡  聰  明
右正本證明與原本無異。
如不服本判決應於收受送達後十日內向本院提出上訴書狀，其未敘述上訴之理由者並
得於提起上訴後十日內向本院補提理由書（均須按他造當事人之人數附繕本）。
                                            書記官    瑞  芳
中      華      民      國    八十九    年    十二    月      二十六    日
附錄：
廢棄物清理法第二十二條
違反第八條、第十三條第一項、第四項至第七項、第十五條、第十八條、第二十條及
第二十一條之規定，因而致人於死者，處無期徒刑或七年以上有徒刑，得併科五百萬
元以下罰金；致重傷者，處三年以上十年以下有期徒刑，得併科三百萬元以下罰金；
致危害人體健康導致疾病者，處五年以下有期徒刑，得併科二百萬元以下罰金。
有左列情形之一者，處一年以上五年以下有期徒刑，得併科一百萬元以下罰金：
一、任意棄置有害事業廢棄物者。
二、事業機構未依本法規定之方式貯存、清除、處理或再利用廢棄物，致污染環境者
    。
三、未經主管機關許可，提供土地回填、堆置廢棄物者。
四、未依第二十條規定領有廢棄物清除、處理許可證或核備文件，從事廢棄物貯存、
    清除、處理，或未依廢棄物清除、處理許可證或核備文件內容貯存、清除、處理
    廢棄物者。
五、執行機關委託未取得許可證之公、民營廢棄物清除、處理機構，清除、處理一般
    廢棄物者；或明知受託人非法清除、處理而仍委託者。
六、公、民營廢棄物處理機構或執行機關未處理廢棄物，開具虛偽證明者。
無許可證經營廢棄物清除、處理為常業者，處三年以上十年以下有期徒刑，得併科三
百萬元以下罰金。
法人之負責人、法人或自然人之代理人、受僱人或其從業人員因執行業務犯第一項、
第二項之罪者，除處罰其行為人外，對該法人或自然人科以罰金。
依本法規定有申報義務，明知為不實之事項而申報不實或於業務上作成之文書為虛偽
記載者，處三年以下有期徒刑、拘役或科或併科五十萬元以下罰金。
科罰金時，應審酌犯罪所得之利益。如所得之利益超過罰金最多額時，得於所得利益
二倍之範圍內酌量加重。
對於違反本法之行為，民眾得敘明事實或檢具證據資料，向所在地執行關或主管機關
檢舉。
主管機關或執行機關對於前項檢舉，經查證屬實並處以罰鍰者，其罰鍰金額達一定數
額時，得以罰鍰金額收入之一定比例，提充檢舉獎金。檢舉及獎勵辦法由中央主管機
關定之。
主管機關或執行機關為前項查證時，對檢舉人之身分應予保密。
事業機構清理廢棄物所生之費用應予財稅減免。凡遵守本法有關規定，績效優良者，
應予獎勵，其辦法由中央主管機關定之。
                                                                        Ｃ


司法院資訊處製作；財團法人民間司法改革基金會備份。
